臺灣臺南地方法院臺南簡易庭裁定
111年度南秩字第53號
被移送人    林○佑  （真實姓名、住址如附件對照表）
法定代理人  林○成  （真實姓名、住址如附件對照表）
            李○琴  （真實姓名、住址如附件對照表）
上列被移送人因違反社會秩序維護法案件，經移送機關以民國11
1年9月13日南市警四偵字第1110500044號移送書移送審理，本院
裁定如下：
    主   文
林○佑不罰。
    理   由
一、按行政機關及司法機關所製作必須公開之文書，除前項第3
    款或其他法律特別規定之情形外，亦不得揭露足以識別前項
    兒童及少年身分之資訊，兒童及少年福利與權益保障法第69
    條第2項定有明文。查被移送人林○佑為94年生，其於移送書
    所載之行為時即民國111年8月16日為12歲以上未滿18歲之少
    年，依前開規定，不得揭露足以識別其身分之資訊，是本裁
    定爰將被移送人及其法定代理人之姓名或其他足以識別身分
    之資訊隱匿（另以附件對照表送達移送機關及被移送人），
    合先敘明。
二、移送意旨略以：被移送人林○佑於111年8月16日攜帶模型槍4
    支、瓦斯鋼瓶1瓶、模型手榴彈（塑膠外殼，內有鋁彈，以
    瓦斯鋼瓶充入二氧化碳氣體）1顆、鋁彈1盒、消音管1支、
    小型鋼瓶10瓶、尖頭鉛彈3盒、飛鏢彈8袋、彈殼21個、鉛彈
    頭1盒（下合稱系爭物品）至位於臺南市安平區某高中○年級
    ○班教室內，被移送人拿出模型槍4支供在場同學觀看，並於
    教室後方區域徒手把玩模型手榴彈（未拉開保險），過程中
    模型手榴彈因不明原因發生爆炸，造成被移送人手部麻木感
    ，同學遭受驚嚇，其行為涉犯社會秩序維護法第63條第1項
    第4款、第65條第3款規定，爰依上開規定及同法第9條第1項
    第1款、第24條規定移請裁處。
三、按法院受理違反社會秩序維護法案件，除本法有規定者外，
    適用刑事訴訟法之規定，社會秩序維護法第92條定有明文。
    復按犯罪事實應依證據認定之，無證據不得認定犯罪事實；
    不能證明被告犯罪或其行為不罰者，應諭知無罪之判決，刑
    事訴訟法第154條第2項、第301條第1項分別定有明文。
四、經查被移送人於上開時、地攜帶系爭物品，並把玩模型手榴
    彈，模型手榴彈因不明原因發生爆炸，造成被移送人手部麻
    木感，有同學因此遭受驚嚇等情，業據被移送人於警詢時坦
    承不諱，並有臺南市政府警察局第四分局（下稱第四分局）
    扣押筆錄、扣押物品目錄表、系爭物品照片為證，核與證人
    即學校教官鄭○翔、在場同學林○儒、張○愷、沈○東於警詢時
    陳述相符，有第四分局調查筆錄4件在卷可查（見本院卷第1
    1頁至第55頁、第85頁至第89頁），固堪認為真實。
五、惟查：
(一)關於社會秩序維護法第63條第1項第4款部分：
 1、按放置、投擲或發射有殺傷力之物品而有危害他人身體或財
    物之虞者，處3日以下拘留或新台幣（下同）30,000元以下
    罰，社會秩序維護法第63條第1項第4款定有明文。然該條文
    明定行為人所放置、投擲或發射之物品，須以具有殺傷力為
    前提要件，倘不具殺傷力，即無從以該條規定相繩。而殺傷
    力定義究何所指，參司法院秘書長81年6月11日祕台廳㈡字第
    06985號函釋認為：「殺傷力的標準為在最具威力的適當距
    離，以彈丸可穿入人體皮肉層之動能為基準」。又殺傷力之
    相關數據，依日本科學警察研究所之研究結果，彈丸單位面
    積動能達每平方公分20焦耳以上者，則足以穿入人體皮肉層
    ，且刑事警察局對活豬作射擊測試結果，彈丸單位面積動能
    達每平方公分24焦耳，則足以穿入豬隻皮肉層等情，為本院
    職務上所知，本院認是否具有殺傷力即應以前開說明內容為
    認定標準。
 2、被移送人於警詢時陳稱僅有自己於教室後方區域把玩模型手
    榴彈，且證人林○儒於警詢時證稱：其在下課時間整理教室
    後方置物櫃時，突然聽到被移送人呼叫其名字，轉身後發現
    有東西丟過來，其本能的去接住，發現是酷似手雷的東西，
    被嚇到不敢亂碰，被移送人朝其走來，其向被移送人走過去
    ，然後就將該酷似手雷的東西放回被移送人手上等語；證人
    張○愷證稱：當時沒看見被移送人有與其他人共同把玩模型
    槍或模型手榴彈等語；證人沈○東證稱：因為事發當時其不
    在教室內，沒看見被移送人有無與其他人共同把玩模型槍或
    模型手榴彈等語（見第四分局調查筆錄，本院卷第11頁至第
    19頁、第27頁至第43頁），就被移送人是否有將模型槍給同
    學觀看及投擲模型手榴彈等情，被移送人與上開證人間之陳
    述已有出入，本院自難僅以被移送人自承其有拿模型槍給同
    學看，及證人林○儒上開證述，逕認被移送人有拿模型槍給
    同學觀看及投擲模型手榴彈之情事。況縱認被移送人確有投
    擲模型手榴彈之情事，惟扣案之模型手榴彈，是否足以對人
    體或其皮肉層造成傷害，既未經相關機關實施鑑驗，且綜觀
    全卷並無該模型手榴彈具有殺傷力之證明，是該模型手榴彈
    是否確具殺傷力，即屬不能證明。揆諸首揭法條及說明，本
    案情形應不符合社會秩序維護法第63條第1項第4款之要件，
    自難遽以該條規定相繩。
(二)關於社會秩序維護法第65條第3款部分：
 1、按無正當理由，攜帶類似真槍之玩具槍，而有危害安全之虞
    者，處3日以下拘留或18,000元以下罰鍰，社會秩序維護法
    第65條第3款固有明文。惟上開條款規定係以類似真槍之玩
    具手槍無殺傷力，不過行為人無正當理由而攜帶之，而其攜
    帶於客觀上有可致危害公共秩序、社會安寧之虞者，乃予處
    罰，是本條款之規定需以無正當理由攜帶類似真槍之玩具槍
    ，並有危害安全之虞者，始可認定行為人有違反此規定。又
    有危害安全之虞之認定，須視行為人之言詞舉動、時間、地
    點、身分等加以考量，不可有類似真槍被查獲，即一概認為
    有危害安全之虞，此對照社會秩序維護法第63條第1項第1款
    ：「無正當理由攜帶具有殺傷刀之器械、化學製劑或其他危
    險物品者」應受處罰之規定即明，是行為人攜帶類似真槍之
    玩具槍，必有客觀情狀足認其有妨害公共秩序、擾亂社會安
    寧之潛在目的者，始為本條款規範對象。
 2、被移送人於警詢時陳稱：因為前天有聽到其他同班同學會在
    16日攜帶模型槍到學校，後來跟同班同學張○愷聊到，張○愷
    說他會帶一把模型槍來學校，所以就想說也把其所有的模型
    槍、模型手榴彈帶來學校等語；證人張○愷證稱：111年8月1
    6日教官（即證人鄭○翔）跟老師有來教室詢問有沒有人帶違
    禁品，我有坦承攜帶相關物品，但只有放在書包，都沒有把
    玩，並交給教官保管等語；證人沈○東證稱：111年8月16日
    教官跟老師來班上問說有帶違禁品的自首，我有自首，並交
    出模型槍1把，但當天我的模型槍都放在書包沒有拿出來玩
    等語；證人鄭○翔亦證稱：經我了解後，被移送人、沈○東、
    張○愷有攜帶模型槍及玩具手榴彈等物品等語（見第四分局
    調查筆錄，本院卷第13頁、第21頁至第25頁、第33頁至第41
    頁），可見被移送人所稱其聽聞有同學要帶模型槍來學校，
    想說也把其所有之模型槍帶來學校等語，尚非無據，且依被
    移送人於警詢所述，模型槍僅為被移送人個人喜好收藏，沒
    有從事不法或傷人行為等語（見第四分局調查筆錄，本院卷
    第15頁），足認被移送人是否有藉由攜帶模型槍之行為以遂
    行妨害公共秩序與擾亂社會安寧之目的，綜觀全卷尚乏證據
    證明，此外，復查無其他積極證據，足認被移送人有何種不
    正當目的，實難僅憑被移送人攜帶其收藏之類似真槍之玩具
    槍到學校之行為，即一概認為被移送人之行為有危害安全之
    虞。是被移送人之行為，既不能證明已該當社會秩序維護法
    第65條第3款規定之要件，依前揭說明，亦不能以此條規定
    處罰。
六、綜上所述，本件被移送人之行為，並不能證明已該當社會秩
    序維護法第63條第1項第4款、第65條第3款規定之要件，爰
    為被移送人不罰之諭知。
七、末按沒入，與其他處罰併宣告之。但有左列各款情形之一者
    ，得單獨宣告沒入：三、查禁物。本法所稱查禁物，係指刑
    法第38條第1項第1款所定違禁物以外，依法令禁止製造、運
    輸、販賣、陳列或持有之物，社會秩序維護法第23條第3款
    、違反社會秩序維護法案件處理辦法第6條分別定有明文。
    又空氣槍具有殺傷力者，屬槍砲彈藥刀械管制條例第4條及
    第5條所稱非經中央主管機關許可，不得製造、販賣、運輸
    、轉讓、出租、出借、持有、寄藏或陳列之物。查本件扣案
    之模型槍、模型手榴彈既無證據證明具殺傷力，業如前述，
    從而非屬槍砲彈藥刀械管制條例第4條所稱具有殺傷力之槍
    砲、彈藥，亦非屬社會秩序維護法第23條所稱之查禁物。本
    件扣案之系爭物品雖屬被移送人所有，然既非屬違反社會秩
    序維護法第63條第1項第4款、第65條第3款之違序行為所用
    之物，亦非查禁物，自無從依社會秩序維護法第23條第3款
    單獨宣告沒入，附此敘明。
八、依社會秩序維護法第45條第2項，裁定如主文。　　
中　　華　　民　　國　　111 　年　　9 　　月　　26　　日
                  臺灣臺南地方法院臺南簡易庭
                              法　官  林雯娟
上列正本證明與原本無異。
如不服本裁定，得於裁定書送達之翌日起5 日內，以書狀敘述理
由，向本庭提起抗告。
中　　華　　民　　國　　111 　年　　9 　　月　　26　　日
                              書記官  朱烈稽

附件：對照表
被移送人　　丙○○　男　(民國00年0月00日生)
　　　　　　　　　　身分證統一編號：Z000000000號
　　　　　　　　　　住○○市○區○○○街00號
法定代理人　乙○○　男　
　　　　　　　　　　身分證統一編號：Z000000000號
　　　　　　　　　　住同上
法定代理人　甲○○　女　
　　　　　　　　　　身分證統一編號：Z000000000號
　　　　　　　　　　住同上